臺灣高等法院高雄分院刑事判決　　　　100年度上訴字第298號
上　訴　人　臺灣高雄地方法院檢察署檢察官
被　　　告　陳智宏
指定辯護人　義務辯護人 蔡明哲律師
被　　　告　楊金龍
選任辯護人　歐陽志宏律師
上列上訴人因被告強盜等案件，不服臺灣高雄地方法院99年度訴
字第72號中華民國99年12月22日第一審判決（起訴案號：臺灣高
雄地方法院檢察署98年度偵字第18567 、20306 號），提起上訴
，本院判決如下：
     主  文
上訴駁回。
     事  實
一、楊金龍前因犯傷害罪，經法院判決有期徒刑3 月確定，於民
    國（下同）97年9 月24日易科罰金執行完畢。
二、緣蔡惠丞前向楊金龍借得車牌號碼6798-UQ 自小客車（廠牌
    ：BENZ，車身式樣：硬頂敞蓬轎式）駕駛發生車禍，導致該
    車前後保險桿、引擎蓋、左大燈、左角燈、左前葉子板受損
    ，蔡惠丞逕將該車送往「連強汽車修配廠」（高雄市○○區
    ○○路46號，負責人為譚東昇）維修後始告知楊金龍上情，
    譚東昇嗣不理會楊金龍交車要求，仍於98年2 月22日修復後
    將該車交付蔡惠丞。
三、(一)楊金龍不滿蔡惠丞上揭自行決定非原廠維修及事後躲避亦
    不還車之態度，遂於98年4 月15日16時30分許，在蔡惠丞被
    邀前至其友人位於高雄市○○區○○路自立路橋附近之住處
    時，夥同陳智宏及姓名年籍不詳（其中一人綽號為「成仔」
    ）之成年男子2 人，共同出於私行拘禁蔡惠丞之犯意聯絡，
    先由楊金龍與該2 名成年男子圍堵蔡惠丞，使蔡惠丞喪失行
    動之取決自由，再由該2 名成年男子押迫蔡惠丞坐上由陳智
    宏負責駕駛之自小客車後座，楊金龍則乘坐副駕駛座，並由
    楊金龍決定前往高雄縣岡山鎮○○路6 號「香閣汽車旅館」
    談判上開車輛賠償事宜。(二)途中楊金龍因不滿蔡惠丞均不接
    聽電話解決上開車輛事宜，即利用蔡惠丞受壓制狀態，逕行
    取走蔡惠丞攜帶之肩包，並另基於毀棄故意，將肩包內蔡惠
    丞所有之3 支手機取出折斷毀壞，致蔡惠丞受有財產上損害
    。(三)一行人到達「香閣汽車旅館」後，由楊金龍及該2 名成
    年男子承前拘禁犯意，將蔡惠丞限制行動在該汽車旅館房間
    內以談判賠償事宜，剝奪蔡惠丞行動自由達一至二小時。其
    間楊金龍與該2 名成年男子出於氣憤，另基於傷害之共同犯
    意聯絡，分別以徒手或持屋內木椅毆打蔡惠丞，致蔡惠丞受
    有頭皮打撲傷（頂後部）壓痛、左上臂挫擦傷4.5 ×2 公分
    及背部打撲傷併淤青共3 處，各為11.5×2.5 、10×2.5 、
    13.5×2 公分之傷害。(四)陳智宏則在另一房間等候，俟依楊
    金龍指示開車將蔡惠丞送往楊金龍位於高雄縣燕巢鄉○○村
    ○○路51號住處旁工廠後，由蔡惠丞自行開車離去。嗣經蔡
    惠丞報警處理，循線查悉上情。
四、案經蔡惠丞訴由高雄市政府警察局小港分局報請臺灣高雄地
    方法院檢察署檢察官偵查起訴。
    理  由
壹、證據能力部分
一、按「被告以外之人於審判外之陳述，雖不符前4 條之規定，
    而經當事人於審判程序同意作為證據，法院審酌該言詞陳述
    或書面陳述作成時之情況，認為適當者，亦得為證據。當事
    人、代理人或辯護人於法院調查證據時，知有第159 條第1
    項不得為證據之情形，而未於言詞辯論終結前聲明異議者，
    視為有前項之同意。」刑事訴訟法第159 條之5 定有明文。
二、本案認定事實所引用之卷內證據資料，除原已符同法第159
    條之1 至第159 條之4 規定，及法律另有規定等傳聞法則例
    外規定，而得作為證據外，並無證據證明係公務員違背法定
    程式所取得，而檢察官於本院行準備程序時，已同意其作為
    本案證據之證據能力，被告陳智宏同意有證據能力，被告楊
    金龍則表示無意見，但未於言詞辯論終結前聲明異議，本院
    審酌前揭陳述作成時之情況，並無違法取證之瑕疵，亦認以
    之作為證據為適當，是本件有關被告以外之人於審判外之言
    詞或書面陳述等供述證據，依前揭法條意旨，自均得為證據
    。
貳、認定事實所憑之證據及理由
一、被告楊金龍部分
  (一)訊據被告楊金龍固坦承有毀損蔡惠丞手機3 支及與蔡惠丞前
    往「香閣汽車旅館」等情，惟矢口否認有何私行拘禁、傷害
    之犯行，辯稱：蔡惠丞當初是向伊借車，車子撞到後蔡惠丞
    沒有告訴伊，而且伊車都是送原廠修，蔡惠丞卻隨便送修，
    送修後又不付修理費，後來蔡惠丞又將伊車透過當舖賣掉，
    伊知道後很緊張，所以當天找別人一起去等蔡惠丞，因為伊
    怕一個人沒有辦法將車子要回，那時候除了叫陳智宏載伊外
    還有另外找二個人，蔡惠丞是自己上車，沒有押他上車，沒
    有搶他的錢，手機當時是伊一時生氣搶過來將手機損壞，願
    意賠償，伊沒有拿蔡惠丞的錢，後來到汽車旅館後，伊沒有
    打蔡惠丞，只有跟他拉扯，因為他借車撞壞了沒跟伊講，伊
    很生氣，蔡惠丞要離開伊不讓他走所以才會拉扯。蔡惠丞的
    傷可能是拉扯時造成的，伊沒有拿木棍打他等語。
 (二)然查：
 私行拘禁部分：(1)依被告楊金龍於原審準備程序時所稱「（
   問：有無另一人開另一台車和你們去汽車旅館？）自立路那
   邊是蔡惠丞1 個朋友家的住處，本來蔡惠丞要過去找他，而
   那個人要幫我把蔡惠丞約出來，要講車子如何賣的事情，那
   個人打電話跟我說，我們就先過去跟那個人談，後來蔡惠丞
   到約定的時間時沒有出現，我們就先離開，蔡惠丞晚了1 個
   小時才到，那個人才打電話跟我們說蔡惠丞到了。我跟那個
   人說請他把蔡惠丞留住，我會給他1 萬元。之後他家有約兩
   個朋友，有擋住，把鎖匙拔起來，蔡惠丞就沒辦法走，我就
   有到現場。到現場時我問蔡惠丞為什麼車撞到都沒有跟我說
   ，這台車我都是送到原廠修，蔡惠丞撞到後就給我隨便修。
   （問：整個過程，「成阿」和他的朋友是否都跟你一起？）
   第一次去那個人家時有跟我一起，那時陳智宏也有跟我們一
   起，總共有5 個人，包括陳智宏開那台車的車主，原本是車
   主開車的。離開之後第二次要去時車主就說他不要去了，所
   以第二次是陳智宏開那台車載我們三個去，總共4 個人。（
   問：所以陳智宏有先離開再回來？）第一次去然後離開之後
   還是車主開車，「成阿」和他的朋友在自由路先下車，我到
   明誠路下車去撞球，而陳智宏與車主開走。之後自立路那個
   人打電話給我說蔡惠丞到了，我就再打電話給陳智宏跟那個
   車主叫他們回來，我坐計程車先去自由路找「成阿」跟他的
   朋友，再一起坐計程車去自立路，之後陳智宏才到。」等語
   （見本院卷第23頁至第24頁），足見被告楊金龍係有計畫調
   出蔡惠丞並以四人對一人之優勢圍堵蔡惠丞（起訴書就此記
   載為5 人，應係誤載）；(2)依證人即被告陳智宏於原審審理
   時具結證稱：「（辯護人問：你有無印象在去年間，曾經將
   蔡惠丞載往高雄市香閣汽車旅館？有。（辯護人問：當時開
   車的人是否是你？）是。（辯護人問：時間是否是在98年4
   月15日下午4 時左右？）正確日期不清楚，但是在下午。（
   辯護人問：載的地點是否是高雄市○○區○○路自立陸橋處
   ？）是。（辯護人問：當時你們是在那邊看到蔡惠丞嗎？）
   我當時看到蔡惠丞時，楊金龍已經在那邊了。是楊金龍打電
   話叫我來的。（辯護人問：蔡惠丞為何會同意上你們的車？
   ）我到那邊，楊金龍與蔡惠丞都沒有說話，楊金龍叫我過去
   ，我看他們坐著都不動，我就跟蔡惠丞說事情要解決，坐在
   路邊這樣不好看，回到岡山找個地方談一下。（辯護人問：
   在上開談的時候，你是否知道他們要解決什麼事情？）車子
   的事情。（辯護人問：你所謂車子的事情，是否是楊金龍的
   賓士車？）是。（辯護人問：你當時去的時候，有無帶武器
   ？）沒有。（辯護人問：楊金龍有無帶武器？）我沒有看到
   。（辯護人問：還有無其他人在場？）不知道是不是路人，
   我不認識，旁邊還有三、四個人。（辯護人問：一起回岡山
   的車上，有幾個人？）包含蔡惠丞5 個。（辯護人問：其餘
   兩人有無拿鐵棍或是木棒？）沒有，車上我沒有看到任何武
   器。（辯護人問：在車上時，是你開車？）是。（辯護人問
   ：楊金龍坐在哪裡？）副駕駛座。（辯護人問：蔡惠丞坐哪
   裡？）後面，後座正中間位置。（辯護人問：再過來你們是
   否就是到岡山鎮○○路6 號香閣汽車旅館？）印象中是香堤
   汽車旅館。（辯護人問：你們開了幾個房間談事情？）兩間
   。（辯護人問：據蔡惠丞證述，當時你是在另外房間？）對
   ，楊金龍要我先到另一間，他與蔡惠丞要先談。（辯護人問
   ：你在那個房間等了多久才送蔡惠丞回去？）等了約30-40
   分鐘。（辯護人問：只有你一個人在另外一個房間等嗎？）
   是。（辯護人問：是否其餘四個人包含蔡惠丞是在另一個房
   間談？）是。（檢察官問：蔡惠丞如何上車的？）自己走上
   車。（檢察官問：為何他旁邊要坐兩個人？）巧合吧，上車
   順序的關係，五個人一定要有人坐中間。（檢察官問：為何
   要載蔡惠丞去香閣汽車旅館？）我也不知道，是楊金龍說要
   去那裡的。」等語（見原審卷第87頁至第96頁），亦堪認被
   告楊金龍當時係以其他2 名成年人以在蔡惠丞左右分列之位
   置坐上被告陳智宏駕駛車輛，且目的地係由楊金龍指定，與
   一般由雙方擇定地點商談之情狀不符，難認蔡惠丞於此情勢
   仍有行動自由，且以楊金龍前述對於蔡惠丞私自隨便送修其
   在意之系爭汽車，又需以計謀調出蔡惠丞之情節，證人陳智
   宏上揭證述楊金龍與蔡惠丞互不說話而僵持，並由蔡惠丞自
   己上車等情，顯係避重就輕；(3)再以證人即被害人蔡惠丞於
   原審審理時具結證述：「（辯護人問：在98年1 月中旬，你
   有無跟楊金龍借車牌號碼為6798-UQ 賓士SLK230敞篷車使用
   ？）我跟他交換車子。（辯護人問：上開車輛有無在98年2
   月8 日左右你行駛在台八八號快速道路時你與人發生擦撞？
   ）有。（辯護人問：上開車輛當時撞到哪裡？）大燈那邊破
   掉比較嚴重，其他不清楚。（辯護人問：你在車禍後第一時
   間有無告訴楊金龍。）他第一個知道，我主動打電話給他他
   才知道。（辯護人問：你有無馬上告訴他？）因為那時是晚
   上，我怕他睡著，我隔天就告訴他。（辯護人請求提示偵查
   筆錄第40頁倒數第9 行開始，問：你說當時我的車在高速公
   路發生車禍，我沒告訴他，他生氣我沒有在第一時間告訴他
   ，與今日所述不同，有何意見？）我的意思也是這樣，是我
   主動告訴他的，時間是有比較晚。（辯護人問：你在98年4
   月15日當時有無在高雄市○○路與自立路橋附近被楊金龍遇
   到？）答在1 個朋友家。不是遇到，是我在我朋友家他來的
   。（辯護人問：那天後來你有無再跟他回去岡山的香閣汽車
   旅館？）他押我去香閣汽車旅館的。他們5 個人。（辯護人
   問：所以你逼不得已就上車？）被押上去的，他們人這麼多
   。（辯護人問：到香閣汽車旅館時，在房間內有幾個人跟你
   在一起？）他們有開兩間房間，楊金龍跟兩個男生，而陳智
   宏是去看看後就走到別間。（辯護人問：對於你把他的車子
   撞壞，他有無很生氣？）有。（辯護人問：在房間裡他有無
   問你把車子撞壞要如何賠償？）忘記了。車子我已經修理好
   了交給他了。（辯護人問：他有無對你說私自把車子送到民
   間保養廠他很生氣？）在房間裡忘記了。當時他很生氣。（
   辯護人問：是否是因為車子的事情很生氣？）對。（辯護人
   問：你有無把他的車子送到賓士保養廠去修理？）沒有。（
   辯護人問：楊金龍是拿什麼打你？）有拿旅館裡面的椅子。
   （辯護人問：誰用拳頭打你？）楊金龍和兩個男生。（辯護
   人問：誰用球棒打你？）是木椅。（辯護人問：楊金龍是同
   時用拳頭、木椅毆打你嗎？）他先用拳頭，再用木椅打我。
   （辯護人問：後來你如何離開香閣汽車旅館？）楊金龍他們
   先走，陳智宏載我去牽我的車，因為當時我跟他交換車子。
   （檢察官問：車上包括你在內有五人？）對。我坐在後座的
   中間。他們是開休旅車。左右兩邊都有人。（檢察官問：在
   香閣汽車旅館內，你會不會感到害怕？）會。（辯護人問：
   你剛剛跟檢察官說香閣汽車旅館內場面有無很混亂？）有，
   起先他們全部的人都進去，所以當時很混亂，後來他們多開
   一間房間，楊金龍叫兩個年輕人把我顧著。（辯護人問：顧
   多久？）顧到結束，時間多久忘了，幾小時這樣。（辯護人
   問：檢察官起訴書寫三小時，有無這麼久？）三小時是開房
   間的時數，實際上是一、兩個小時。（審判長問：你剛剛說
   你坐在車上時是坐在中間，那裡皮包放哪裡？）是背包不是
   皮包，我背在身上。（審判長問：楊金龍是坐在副駕駛座，
   他如何拿你的背包？）他往後要搶我背在身上的背包，我就
   跟他拉扯，旁邊兩個人就幫忙拉住我的手幫他。」等語（見
   原審卷第58頁至第70頁），堪認證人蔡惠丞係見被告楊金龍
   夥同被告陳智宏與其他2 名成年男子之人數優勢始上車，且
   於車中已受該2 名男子分坐左右壓制而被剝奪行動自由，直
   到香閣汽車旅館被迫與楊金龍討論車輛撞損賠償事宜時均感
   害怕，至於被告楊金龍是否如起訴書所述持木棍、鐵棒、斧
   頭脅迫蔡惠丞上車乙節，因證人蔡惠丞前於警詢時並未提及
   被告楊金龍有持上揭物品（見警詢卷第5 頁），核以證人蔡
   惠丞所證述遭被告楊金龍等人以拳頭及旅館內木椅毆打之情
   ，倘楊金龍有帶木棍、鐵棒等物，應無不繼續使用之顧慮，
   且經員警搜索楊金龍住處亦未查扣有木棍、鐵棒、斧頭等物
   ，尚難以證人蔡惠丞於原審證述（見原審卷第59、60頁），
   即認被告楊金龍有持上揭物品用以拘禁蔡惠丞。(4)準此，被
   告楊金龍前揭辯稱係蔡惠丞自行上車而無私行拘禁等詞，顯
   係卸責之詞，不足採信。被告楊金龍夥同陳智宏及其他2 名
   姓名年籍不詳之成年人以私行拘禁方式剝奪蔡惠丞行動自由
   俾利討論賠償事宜之事實，堪以認定。至於證人蔡惠丞遭拘
   禁在香閣汽車旅館之時間，被告楊金龍與被告陳智宏就此均
   前後供述不一，爰以證人即被害人蔡惠丞所述開房間時數為
   3 小時，實際上是1 至2 小時等語，業已有所分別而認為可
   採，附此敘明。
 毀損部分：此部分經被告楊金龍自白「我在車上把蔡惠丞手
   上的手機及包包搶過來，包包裡還有兩隻手機，總共三支手
   機，然後我就包包丟回去給他，手機折斷丟出去，因為他手
   機都不接我很生氣」等語（見原審卷第24頁），雖就折斷後
   手機置放何處乙節與證人蔡惠丞所稱「當場被折斷，之後他
   就放在汽車前面置物箱裡」等語（見原審卷第69頁），及證
   人陳智宏所證稱「我是用眼角餘光看到楊金龍折斷，但是沒
   有丟出去」等語（見原審卷第90頁）不符，然就被告楊金龍
   折斷蔡惠丞所有之3 支手機情節則均符合，被告楊金龍毀損
   犯行亦堪認定。
 傷害部分：被告楊金龍就此固稱於旅館房間與蔡惠丞發生拉
   扯，可能因此致傷等語，然依前揭證人蔡惠丞所證述情節，
   核以蔡惠丞提出驗傷診斷書所載「頭皮打撲傷（頂後部）壓
   痛、左上臂挫擦傷4.5 ×2 公分及背部打撲傷併淤青共3 處
   ，各為11.5×2.5 、10×2.5 、13.5×2 公分」之傷勢（見
   警詢卷第27頁），均係打撲致傷，顯非拉扯所致，應以證人
   蔡惠丞所述情節較與事實相合，被告所稱避重就輕，不足採
   信。被告楊金龍傷害犯行已堪認定。
 此外，被告楊金龍所有車牌號碼6798-UQ 自小客車於「連強
   汽車修配廠」維修後，仍於98年2 月22日將該車修復交付蔡
   惠丞乙節，亦有證人即該修配廠負責人譚東昇於偵訊時具結
   證述屬實（見98偵字第18567號卷第19頁至第20頁）。
二、被告陳智宏部分
 (一)訊據被告陳智宏固坦承有開車搭載被告楊金龍、蔡惠丞與其
   他2 名成年男子前往香閣汽車旅館等情，惟矢口否認有何私
   行拘禁之犯行，辯稱：當時伊是載楊金龍到高雄，後來伊回
   到岡山後半路中，楊金龍又要伊載他回岡山，伊到現場時就
   發現楊金龍及蔡惠丞，伊就載他們一起回岡山，當時車上還
   有二個伊不認識的人，這二個人不知道是誰的朋友，這二個
   人是跟楊金龍一起上車，後來將車開到「香閣汽車旅館」，
   當時我們開了二個房間，伊在另一房間，楊金龍及蔡惠丞在
   另一房間，另外二個人也跟楊金龍在同一間，伊在房間內等
   楊金龍，大約等了1 個小時後我就到隔壁房間找楊金龍他們
   ，我進去楊金龍就說他們在喬事情，叫我再等一下，我就再
   回房等了約1 、2 個小時，後來楊金龍叫伊載蔡惠丞去牽蔡
   惠丞的車子，地點是楊金龍家旁邊，伊是在九如路與自立路
   橋附近載楊金龍及蔡惠丞的等語。
 (二)經查：依前揭被告楊金龍陳述，已堪認被告陳智宏當時知
   悉楊金龍調出蔡惠丞欲談判賠償事宜之計劃，且係經通知才
   聚集圍堵蔡惠丞之情；至於證人即被告楊金龍到庭具結證
   稱：「（辯護人問：案發當初你為何要被告陳智宏開車載你
   到香閣汽車旅館？）找車的問題，怕蔡惠丞跑掉。（辯護人
   問：當時如何跟被告陳智宏講的？）我事先就有找他出去，
   他是後來才知道。（辯護人問：你有無清楚的告訴被告陳智
   宏你跟蔡惠丞到香閣汽車旅館是要做什麼？）沒有，他不知
   道我要做什麼。（辯護人問：被告陳智宏有無得到任何好處
   ？）沒有。（檢察官問：98年4 月15日你如何約蔡惠丞出來
   的？）我是透過一個住在自由路綽號「小龍」去把蔡惠丞約
   出來，他也是要幫蔡惠丞把我的車賣掉，我告訴他事情的嚴
   重性，他才答應幫我約蔡惠丞出來。（檢察官問：同日16時
   30分在高雄市○○區○○路自立路橋當時有幾輛車在現場？
   ）我開一台，當時小龍家就有停一台。（檢察官問：現場幾
   個人？）我的車有五個人。小龍家有他跟他女朋友。（檢察
   官問：你們前往香閣汽車旅館，你坐的車是誰開的？）被告
   陳智宏開的，車上包含我有四人。有一個已經先坐計程車走
   了。（檢察官問：蔡惠丞坐在哪裡？）後面中間。（檢察官
   問：他兩旁有人嗎？）有，因為怕他跑掉。（檢察官問：蔡
   惠丞是否是自己自願上車？）當時他已經跑不掉，所以就自
   己上車。（檢察官問：在香閣汽車旅館時，你與蔡惠丞在同
   一房間內嗎？）是的。房間內有四人，其他人就是車上坐在
   他旁邊的那兩人。」等語（見原審卷第114 頁至第117 頁）
   ，既證稱為找車怕蔡惠丞跑掉才找被告陳智宏開車載到香閣
   汽車旅館，又稱未事先告知陳智宏，陳智宏不知道伊要做什
   麼，但以陳智宏又等到被告楊金龍與蔡惠丞在旅館房間談妥
   賠償事宜後，又負責開車將蔡惠丞送往取車之情，顯見證人
   楊金龍上揭證述被告陳智宏不知情乙節係迴護之詞，不足採
   信。(3)再依前揭證人蔡惠丞證述情節，堪認被告陳智宏雖未
   參與被告楊金龍在旅館房間內對蔡惠丞之傷害行為，但以楊
   金龍怕蔡惠丞跑掉，由陳智宏開車搭載楊金龍、蔡惠丞及另
   2 名成年人，依楊金龍指示開往香閣汽車旅館，又待至最後
   將蔡惠丞送往取車之情節，堪認陳智宏對被告楊金龍私行拘
   禁蔡惠丞之計畫知悉並有意參與實施，被告陳智宏前揭辯解
   ，亦不足採信。被告陳智宏私行拘禁蔡惠丞之犯行，堪予認
   定。
參、論罪科刑部分
一、論罪部分
  (一)核被告楊金龍、陳智宏以人數優勢圍堵蔡惠丞之強暴行為
    將蔡惠丞押坐上車前往香閣汽車旅館，不令自由行動之行為
    ，均係犯刑法第302 條第1 項之私行拘禁罪。被告楊金龍與
    陳智宏及其他2 名成年男子就此犯行有犯意聯絡及行為分擔
    ，係共同正犯。至於被告楊金龍於陳智宏駕車前往香閣汽
    車旅館途中逕行取走蔡惠丞所攜帶肩包之行為，(1)因按刑法
    第302 條第1 項及第304 條第1 項之罪所保護之法益均為人
    之行動自由，罪質相同，而第302 條第1 項之法定刑較重，
    且處罰之範圍包括私行拘禁及其他非法方法剝奪人之行動自
    由，所謂非法方法包括強暴、脅迫、恐嚇等情事在內；刑法
    第304 條之妨害自由罪，係妨害他人自由之概括規定，如以
    使人行無義務之事，或妨害人行使權利為目的，而其強暴脅
    迫復已達於剝奪人行動自由之程度，即只成立本罪，不應再
    依同法第304 條論處。誠以此項使人行無義務之事，或妨害
    人行使權利之低度行為，應為剝奪人行動自由之高度行為所
    吸收，不能以其目的係在使人行無義務之事，或妨害人行使
    權利，認為係觸犯刑法第302 條第1 項及第304 條第1 項之
    二罪名，依同法第55條從一重處斷。(2)故被告楊金龍於私行
    拘禁蔡惠丞之行動過程中，對蔡惠丞所施加上揭逕行取得肩
    包之強制行為，自屬包含於私行拘禁之同一意念之中，縱其
    所為，合於刑法第304 條強制罪之要件，仍應視為私行拘禁
    以剝奪行動自由之部分行為，不另論罪，併此敘明。
  (二)核被告楊金龍折斷蔡惠丞所有之3 支手機之行為，係犯刑法
    第354 條之毀損他人物品罪。檢察官業於起訴書敘及被告楊
    金龍此部分毀損事實，僅漏未於所犯法條欄內引用刑法第
    354 條，應認業已起訴，且經被害人蔡惠丞於警詢陳述「請
    警方依法辦理」等語（見警詢卷第7 頁背面），是認業已提
    出告訴，附此敘明。
  (三)核被告楊金龍所為傷害蔡惠丞身體之行為，係犯刑法第277
    條第1 項之傷害罪。被告楊金龍與其他2 名成年男子就此犯
    行有犯意聯絡及行為分擔，係共同正犯。
  (四)被告楊金龍所犯上開各罪間，犯意各別，行為互殊，應予分
    論併罰。
二、刑之加重減輕事由
  (一)被告楊金龍有事實欄所述刑之宣告及執行，有臺灣高等法院
    被告前案紀錄表在卷可稽（見原審卷第6 頁至第8 頁），其
    受有期徒刑執行完畢，5 年內故意再犯前揭論罪部分之有期
    徒刑以上之罪，均為累犯，俱應依刑法第47條第1 項規定加
    重其刑。
三、科刑部分
    原審因適用刑法第28條、第277 條第1 項、第302 條第1 項
    、第354 條、第51條第5 款、第10款、第47條第1 項、第41
    條第1 項、第8 項（漏引，應予更正）、刑法施行法第1 條
    之1 規定，審酌被告楊金龍因自己愛車被撞損未送回原廠修
    復，不以正當法律途徑行使權利回復損害，竟夥同陳智宏及
    其他2 名成年男子私行拘禁被害人蔡惠丞，使蔡惠丞自搭上
    陳智宏駕駛車輛起至楊金龍離開香閣汽車旅館房間，由陳智
    宏將蔡惠丞送回取車時止之行動自由遭剝奪，彰顯其二人無
    意尊重蔡惠丞人身自由與權利，法治觀念不足，途中楊金龍
    又折斷毀壞蔡惠丞3 支手機，使蔡惠丞受有財產上損害，亦
    顯示楊金龍在拘禁蔡惠丞期間亦有控制其對外聯絡工具，無
    意使蔡惠丞能本於自由意志討論賠償事宜，在旅館房間內又
    僅因氣憤而與2 名成年男子共同毆打蔡惠丞，使蔡惠丞受有
    頭皮打撲傷（頂後部）壓痛、左上臂挫擦傷4.5 ×2 公分及
    背部打撲傷併淤青共3 處，各為11.5×2.5 、10×2.5 、13
    .5×2 公分之傷害，所受身體精神之苦痛與日常生活之不便
    ，惟念及蔡惠丞確實撞損楊金龍愛車而未即時告知，並自行
    擇定非原廠方式維修且避不見面又不積極處理後續事宜，一
    般人遇此狀況亦會氣憤難當，僅被告楊金龍與陳智宏未能以
    正當法律途徑解決紛爭等一切情狀，分別量處楊金龍私行拘
    禁罪部分有期徒刑6 月，毀損他人物品罪部分拘役50日，傷
    害罪部分有期徒刑4 月，陳智宏私行拘禁罪部分有期徒刑5
    月，並就楊金龍所受有期徒刑部分合併定應執行刑為有期徒
    刑8 月，且均諭知如易科罰金，均以新台幣1,000 元折算1
    日，楊金龍部分另就有期徒刑與拘役併執行之，其認事用法
    ，核無不合，量刑亦屬允當。
肆、無罪部分
一、公訴意旨另認為(一)被告楊金龍於前揭拘禁被害人蔡惠丞至香
    閣汽車旅館途中，由後座之2 名成年男子強押蔡惠丞由楊金
    龍動手取走蔡惠丞攜帶之肩包，以此強暴、脅迫之方式，至
    使蔡惠丞不能抗拒，取走蔡惠丞肩包內之現金新臺幣（下同
    ）5 萬元、身分證、毒品案件之筆錄14張、起訴書1 紙、聲
    請書1 紙、法院宣示判決筆錄1 份、法院裁定書4 張、信件
    3 張、太立汽車修護廠車輛維修單2 張、離婚協議書1 張、
    車禍和解書1 張及毀壞之3 支手機，而涉刑法第330 條第1
    項之結夥三人以上加重強盜罪嫌；(二)被告陳智宏就被告楊金
    龍為前揭有罪之毀損、傷害犯行及前述之結夥三人以上加重
    強盜犯行均有共同參與行為，而認為被告陳智宏涉犯刑法第
    277 條第1 項之傷害罪嫌、第354 條之毀損罪嫌及刑法第33
    0條第1 項之加重強盜罪嫌云云。
二、被告楊金龍、陳智宏就前開公訴意旨均堅決否認犯罪，(一)楊
    金龍辯稱：伊否認有拿到5 萬元，證人陳智宏也證述沒有看
    到被告強盜蔡惠丞5 萬元，且蔡惠丞就此供述不一，身分證
    、毒品案件之筆錄14張、起訴書1 紙、聲請書1 紙、法院宣
    示判決筆錄1 份、法院裁定書4 張、信件3 張、太立汽車修
    護廠車輛維修單2 張、離婚協議書1 張、車禍和解書1 張等
    物品也是在被告借給蔡惠丞的車上所取得，不是案發當天強
    盜取得等語。(二)陳智宏辯稱：伊只是幫楊金龍開車，依最高
    法院21年上字第18號判例意旨，債權人因債務人欠債不償而
    奪取財物，意在藉此催促其履行債務，既無不法所有之意思
    ，除可構成刑法第304 條之強制罪外，並不成立強盜罪，本
    件被告楊金龍既不構成強盜罪，伊只是幫忙開車，更不可能
    構成強盜罪，證人蔡惠丞也證稱案發當時伊在另外的房間，
    根本不知道楊金龍與蔡惠丞彼此發生何事，更沒有毆打傷害
    蔡惠丞等語。
三、按犯罪事實應依證據認定之，無證據不得認定犯罪事實；不
    能證明被告犯罪者，應諭知無罪之判決，刑事訴訟法第154
    條第2 項、第301 條第1 項分別定有明文。
四、本院得心證理由
  (一)被告楊金龍部分：依證人蔡惠丞(1)於警詢陳稱：「（指被
    告楊金龍）上車後強行搶走我身上的肩包，並把全部物品倒
    出來，並把我包包內3 支手機毀壞弄斷，並把我包包內身分
    證證件及現金約1 萬5,000 元拿走，只剩下一個空包包還給
    我」等語（見警詢卷第5 頁）、「（問：警方在楊金龍住處
    搜索時搜獲你法院傳票、離婚證書、汽車修配場估價單、和
    解書等共40張，經你現場指認有何物品是你當天遭搶走之物
    品？）經我檢視裡面有我之前請律師調與我之前案件之筆錄
    共14張及我前妻跟朋友寄給我的信件共3 張、高雄地檢署寄
    給我的裁定書函共7 張、離婚協議書1 張、太利汽車維修場
    維修單2 張、和解書1 張總共28張。上述物品是我當天被楊
    金龍在車上搶走之物品。（其餘剩下的法院傳票等共12張為
    何會在楊金龍住處？）因為我之前向他借車時，我本身車輛
    是與他交換的。所以警方搜獲之其他12張紙張，是我放在我
    本人車輛內，被楊金龍拿到他家裡面放的」等語（見警詢卷
    第7 頁背面）；(2)於偵查中具結證稱：「（問：楊金龍坐在
    車上何處？）副駕駛座。（問：他們搶你什麼東西）我的包
    包。（問：除三支手機外，還搶什麼東西？）現金好幾萬元
    ，有超過2 萬元，我的身分證及離婚協議書。（問：你的包
    包是在哪裡被搶？）車上，不是在汽車旅館。（問：損壞的
    手機有無還你？）他在車上將手機折壞後就丟在車上置物箱
    內，沒有還給我」等語（見98年度偵字第18567 號卷第40頁
    ）；(3)於原審審判中具結證稱：「（辯護人問：他們在車子
    裡有無對你做什麼事？）搶我的包包。（辯護人問：包包裡
    有什麼？）手機、證件、錢。（辯護人問：裡面有無四號海
    洛因、安非他命、Ｋ他命？）均無。（辯護人問：當時楊金
    龍有使用你的車子，你車子後車廂當時有無放毒品案件的筆
    錄14張、起訴書1 張、申請書1 張、法院宣示判決筆錄1 份
    、法院裁定書4 張、信件3 張、離婚協議書1 張、車禍和解
    書1 張？）那些東西有放在車上。是車內置物箱，不是後面
    行李箱。（辯護人問：是否上開物品不是放在你的皮包裡？
    ）不是。（辯護人問：楊金龍是拿走你1 萬5 還是5 萬元？
    ）5 萬元。（辯護人問：為何你會在小港分局做筆錄時跟警
    察說楊金龍拿走你現金約1 萬5,000 元？）當時金額講錯了
    。（檢察官問：剛剛提到的筆錄、起訴書、判決書等，你有
    無交給楊金龍？）沒有，就在車子裡。（檢察官問：你有無
    同意楊金龍拿走？）沒有。（審判長問：那三隻手機都場有
    被如何處理？）當場被折斷，之後他就放在汽車前面置物箱
    裡。（審判長問：他拿走你的背包時，除了手機之外，還有
    無把裡面東西拿出來？）他有翻開來看，把手機拿出來折斷
    。（審判長問：他有無當場把背包裡面的錢拿出來放在身上
    ？）沒有，因為背包已經在他手上了。」等語（見原審卷第
    60頁至第70頁），是證人蔡惠丞就前揭公訴意旨所載被告楊
    金龍強盜取得之物品，除被折斷的手機3 支及身分證外，就
    現金金額，供述不一，對於其他文件（毒品案件之筆錄14張
    、起訴書1 紙、聲請書1 紙、法院宣示判決筆錄1 份、法院
    裁定書4 張、信件3 張、太立汽車修護廠車輛維修單2 張、
    離婚協議書1 張、車禍和解書1 張）則與警詢陳述不同，而
    於審判中稱係放置在與被告楊金龍交換使用之車內置物箱，
    就此已難認被告楊金龍於車上強盜取得上揭文件；其中就
    現金金額部分，被告楊金龍(1)先於警詢稱「我請蔡惠丞上車
    ，他自己上車的，我並沒有強押他，我生氣之下有將他3 支
    手機折斷沒錯。蔡惠丞自己從包包內拿出所有金錢約5 萬元
    給我」等詞（見警詢卷第2 頁背面）；(2)復於偵查中稱「（
    問：5 萬元誰拿出來的？）蔡惠丞自己拿出來的」等語（見
    98年度偵字第18567 號卷第5 頁）；(3)再於原審審理羈押聲
    請時稱「在汽車旅館時，一開始蔡惠丞並沒有要賠償，並要
    逃跑，我發現後發生拉扯，後來蔡惠丞拿出現金5 萬元給我
    ，我才答應讓他離開，我並沒有打他，除了5 萬元外，我也
    沒有拿他任何東西」等語（見原審98年度聲羈字第520 號卷
    第5 頁）；(4)嗣於原審審理時則翻異前詞稱「羈押當時說有
    拿毒品丟掉，是因為我怕我有罪。我在汽車旅館的時候蔡惠
    丞沒有拿5 萬元給我，因為他沒有錢，之前說的5 萬元是指
    毒品，我怕有罪才這樣說，我在偵查中講『他撞壞我車子我
    拿走他5 萬元』，也是因為毒品的事情我不敢說，所以我才
    說是5 萬元。因為我當時沒有毒品的前科」等語（見原審卷
    第125 頁至第126 頁）；(5)準此，被告楊金龍所述取得5 萬
    元之地點先稱係車上，後稱在旅館房間，且先稱「約」5 萬
    元，倘被告楊金龍自蔡惠丞肩包內取走5 萬元，則證人蔡惠
    丞應不至於在警詢時「誤稱」為1 萬5,000 元，又於偵訊時
    無法確定金額而僅能稱超過2 萬元，是已難確認被告確實自
    蔡惠丞肩包內取得5 萬元；綜上，依卷內證據僅能認定被
    告楊金龍自蔡惠丞肩包內取得係折斷之手機3 支及蔡惠丞身
    分證，其中折斷手機已因被告毀損而喪失使用機能，而被告
    蔡惠丞身分證並未見被告楊金龍有持以為其他用途，參以最
    高法院21年度上字第18號判例所揭示「參照刑法上之強盜罪
    ，以有為自己或第三人不法所有之意圖為構成要件之一，若
    奪取財物係基於他種目的，而非出於不法所有之意思者，縱
    其行為違法，要不成立強盜罪」之意旨，尚難認被告楊金龍
    就此有為自己不法所有之意圖，此由證人蔡惠丞於偵查中具
    結證稱「（問：98年4 月16日之後，被告等人有無再恐嚇或
    傷害你？）沒有。」（見98年度偵字第18567 號卷第42頁）
    ，及於原審審判中所證稱「（審判長問：你剛剛講到說楊金
    龍他要跟你講賠償的事情，他有無跟你說雖然你已經修好了
    但是不夠，所以還要你賠多少？）有，他自己算算說還要賠
    他兩萬多，因為他之前還有欠我錢，加減扣扣說我還要給他
    兩萬多。（審判長問：他有無把如何加減列出來讓你看？）
    他當時寫在紙上，給我看一下而已，沒有解釋很清楚。當時
    就隨便他說了，我也不能怎樣。（審判長問：他有無欠你錢
    ？）有，接近6 萬。（審判長問：他有無說賠償總額是多少
    ？）他有說去原廠修理要好幾十萬。（審判長問：他有無拿
    什麼單據等給你？）沒有，全部都是他自己在講。（審判長
    問：如果他講說好幾十萬，扣掉6 萬，應該不止2 萬，有何
    意見？）當時我沒有想那麼多，都是他在說的。」等語（見
    原審卷第70頁至第71頁）益徵被告楊金龍取走蔡惠丞肩包與
    私行拘禁蔡惠丞之目的均係為了結清算與蔡惠丞間債務及理
    賠事宜，亦堪認被告楊金龍於取得蔡惠丞之物品並無為自己
    不法所有之意圖甚明。
 (二)被告陳智宏部分：被告陳智宏辯稱並未參與取得蔡惠丞肩
   包、毀損蔡惠丞3 支手機及傷害蔡惠丞身體之行為，核與證
   人蔡惠丞、楊金龍分別證述屬實（見警詢卷第2 頁背面、第5
   頁背面、98年度偵字第18567 號卷第38頁至第42頁、原審卷
   第61頁至第62頁、第115 頁至第117 頁）；公訴意旨所指
   上揭行為，與被告陳智宏所犯私行拘禁罪間並無絕對必然相
   從關係，亦無證據證明被告陳智宏就其中毀損與傷害行為與
   被告楊金龍有謀議等犯意聯絡行為，是依卷內證據尚難認定
   被告陳智宏有為公訴意旨所指之行為。
 (三)綜上所述，本件公訴人認被告楊金龍另涉嫌刑法第330 條第1
   項之結夥三人以上加重強盜罪嫌；被告陳智宏另涉犯刑法第2
   77條第1 項之傷害罪嫌、第354 條之毀損罪嫌及刑法第330
   條第1 項之加重強盜罪嫌，依卷內證據尚無從據為被告不利
   之認定，此外，復查無其他積極之證據足以證明被告有何上
   揭犯行，不能證明被告犯罪，原審諭知被告無罪，並無不合
   。
伍、檢察官上訴理由略稱：
一、強盜部份，原審雖認定為債務糾紛而無不法所有意圖，但
    對於是否確有債權債務關係存在，被告楊金龍所索取之金額
    是否相當時，原審並未究明。
二、原審以證人即告訴人蔡惠丞前後供訴不一，並採信被告楊金
    龍之陳述，因此認並未有強盜5 萬元及文書資料等。惟蔡惠
    丞之陳述雖有不一，但仍有一致之處，且依當時情景難以期
    待蔡惠丞能夠完整認憶每一場景，而被告楊金龍本身亦前後
    供述不一，其證言可信度亦非無疑。
三、被告陳智宏既事前參與謀議私行拘禁蔡惠丞，並且在車上毀
    損時亦全程在場，則毀損部分難認無犯意聯絡。而傷害部份
    ，被告陳智宏既駕車前往汽車旅館，又待至最後將蔡惠丞送
    往取車，於傷害當時亦係在其他房間等候接應，則將蔡惠丞
    拘禁於房間加以傷害部份，若在其合同意思範圍內，則其應
    有犯意聯絡與行為分擔。
四、私行拘禁罪部分，被告楊金龍顯居於主謀、指揮地位，相較
    於被告陳智宏所處之刑似有不符比例、平等、罪刑相當原則
    云云。但查：
    (一)被告楊金龍其後於汽車旅館內向蔡惠丞索取之金錢，僅係
      雙方就汽車毀損修護等和解事宜，過程中談及之金額，應
      非檢察官所指被告強盜之範疇，與刑法第330 條第1 項規
      定之加重強盜罪要件不符。或需探究者，被告楊金龍於前
      往汽車旅館途中，縱有於汽車內強奪蔡惠丞之財物，其價
      值至多約僅為5 萬餘元之普，則蔡惠丞亦自承因車禍致被
      告楊金龍價值昂貴之賓士車車前部分毀損，依一般經驗法
      則，進口車若至原廠維修其毀損部分，費用應高於5 萬元
      ，故應無檢察官質疑不相當之情節。
    (二)關於被告楊金龍有無「以此強暴、脅迫之方式，至使蔡惠
      丞不能抗拒，取走蔡惠丞肩包內之現金新台幣5 萬元、身
      分證、毒品案件之筆錄14張、起訴書1 紙、聲請書1 紙、
      法院宣示判決筆錄1 份、法院裁定書4 張、信件3 張、太
      立汽車修護廠車輛維修單2 張、離紙協議書1 張、車禍和
      解書1 張？」此節及相關細節，被告楊金龍固於警詢、偵
      查及原審之陳述，或有部分歧異之處，然證人蔡惠丞就公
      訴意旨所載被告楊金龍強盜取得之物品，除被折斷的手機
      3 支及身分證外，就現金金額，供述不一，對於其他文件
      （毒品案件之筆錄14張、起訴書1 紙、聲請書1 紙、法院
      宣示判決筆錄1 份、法院裁定書4 張、信件3 張、太立汽
      車修護廠車輛維修單2 張、離婚協議書1 張、車禍和解書
      1 張）則與警詢陳述不同，而於審判中稱係放置在與被告
      楊金龍交換使用之車內置物箱，原審就此部分已詳加調查
      ，雖未必可資證明被告所辯之內容為真，然依卷附及本案
      公訴人所提之證據資料，其證明應仍未達「無庸置疑」之
      程度，而為有罪之確信程度，原審此部分之認定應無違誤
      之處。
    (三)另查，被告陳智宏僅係受邀幫被告楊金龍開車載送蔡惠丞
      ，依一般經驗法則及論理法則，至多僅能推論被告2 人就
      私行拘禁罪有犯意聯絡及行為分擔，就毀損罪部分，純係
      於往汽車旅館途中，楊金龍因不滿蔡惠丞均不接聽電話解
      決上開車輛事宜，臨時起意之行為，其間被告陳智宏專注
      於駕駛行為，應難認事前或事中，被告陳智宏與楊金龍謀
      意毀損蔡惠丞之3 隻手機，更應與共謀共同正犯無涉；另
      就傷害罪部分，佐以蔡惠丞之供述，（辯護人問：到香閣
      汽車旅館時，在房間內有幾個人跟你在一起？）他們有開
      兩間房間，楊金龍跟兩個男生，而陳智宏是去看看後就走
      到別間、（辯護人問：誰用拳頭打你？）楊金龍和兩個男
      生、（辯護人問：他有看到你跟楊金龍之間的交談嗎？）
      沒有。（詳原審院卷第58頁至第70頁）。經查，被告陳智
      宏僅係應被告楊金龍之邀，載送蔡惠丞等人前往汽車旅館
      ，相較於被告楊金龍、告訴人蔡惠丞及其他2 名不知名之
      男子（楊金龍之朋友，被告陳智宏並不認識），被告陳智
      宏僅係局外人，就被告楊金龍等人之傷害行為，彼此間事
      前或事中均無謀議，果如被告楊金龍將告訴人蔡惠丞私行
      拘禁房間內之行為係在渠等合同意思範圍之內，那何以被
      告楊金龍需另開房間讓被告陳智宏入內休息，而未讓陳智
      宏參與談判和解之過程？事後又請託陳智宏開車載送蔡惠
      丞離開現場？蔡惠丞亦欣然同意而無顧忌的搭乘被告陳智
      宏駕駛之車輛離去？故依卷附及檢察官提出之證據資料判
      斷，應無證據證明被告陳智宏就其中毀損與傷害行為與被
      告楊金龍有謀議等犯意聯絡行為。
    (四)就私行拘禁罪量刑部分，被告楊金龍雖居於主謀，指揮地
      位，然原審量刑時已考量一般人遇此狀況亦會氣憤難當等
      相關情狀，故應無不當之處。
    綜上所述，檢察官上訴沒有理由，應予駁回。
據上論斷，應依刑事訴訟法第368條，判決如主文。
本案經檢察官劉宗慶到庭執行職務。
中    華    民    國   100    年    4     月    7     日
                  刑事第二庭    審判長法  官 林正雄
                                      法  官 黃壽燕
                                      法  官 邱明弘
以上正本證明與原本無異。
加重強盜罪部分，檢察官如不服本判決應於收受本判決後10日內
向本院提出上訴書狀，其未敘述上訴理由者，並得於提起上訴後
10 日 內向本院補提理由書狀（均須按他造當事人之人數附繕本
）「切勿逕送上級法院」。
被告本判決不得上訴。
私行拘禁、毀損、傷害罪部分，本判決不得上訴。
中    華    民    國  100     年    4     月    8     日
                                      書記官 林淑敏
附錄本判決論罪科刑法條：
中華民國刑法第277條第1項
（普通傷害罪）
傷害人之身體或健康者，處3 年以下有期徒刑、拘役或1 千元以
下罰金。
中華民國刑法第302條第1項
（剝奪他人行動自由罪）
私行拘禁或以其他非法方法，剝奪人之行動自由者，處 5 年以
下有期徒刑、拘役或 3 百元以下罰金。
中華民國刑法第354條
（毀損器物罪）
毀棄、損壞前二條以外之他人之物或致令不堪用，足以生損害於
公眾或他人者，處2 年以下有期徒刑、拘役或5 百元以下罰金。